臺灣高等法院刑事判決
111年度上訴字第3301號
上  訴  人  
即  被  告  李添雄


上列上訴人因違反森林法案件，不服臺灣桃園地方法院111年度
審訴字第89號，中華民國111年5月13日第一審判決（起訴案號：
臺灣桃園地方檢察署110年度偵字第25379號），提起上訴，本院
判決如下：
    主  文
上訴駁回。
    犯罪事實
一、李添雄明知真實年籍、姓名均不詳、綽號「桃園小龍」之成
    年男子，以不詳方式所取得之臺灣扁柏係屬林務機關禁採之
    森林主產物及貴重木，並經行政院農業委員會公告屬於貴重
    木，生長環境要求嚴格，與溫度、高度均有相當關係，為臺
    灣山區國有林地產物，屬國有林地之特殊物種，極具經濟價
    值，各地區林區管理處或各大學之實驗林管理處，已陸續停
    止標售國有林木，市面上少有合法之臺灣扁柏交易，若欠缺
    合法來源證明，來路不明之臺灣扁柏應屬盜伐、盜取之贓物
    ，竟仍基於搬運森林主產物貴重木贓物之犯意，於民國110
    年6月11日下午3時許，接獲「桃園小龍」以通訊軟體LINE所
    撥打之電話，通知其至桃園市復興區低陸山登山口處（座標
    為X：OOOOOO、Y：0000000）交易，李添雄即駕駛車牌號碼0
    00-0000號自用小客貨車至上開登山口處，以代價新臺幣（
    下同）1萬4,000元向「桃園小龍」購買無合法證明文件之森
    林主產物貴重木臺灣扁柏共4塊（重量為15公斤、材積為0.0
    26立方公尺、山價為9,360元），李添雄隨即將上開臺灣扁
    柏置放在前開車輛之後車廂並載離，其後李添雄於同日下午
    5時15分許，駕駛上開車輛行經同區華陵里台7線公路46.7公
    里附近與爺亨路路口時為警攔檢而查獲，並扣得上開臺灣扁
    柏共4塊及前開自用小客貨車。
二、案經行政院農業委員會林務局新竹林區管理處告訴及桃園市
    政府警察局大溪分局報告臺灣桃園地方檢察署檢察官偵查起
    訴。
    理  由
壹、程序部分：
　　本院認定事實所引用之下列證據資料（包含供述證據、文書
    證據等），並無證據證明係公務員違背法定程序所取得。又
    檢察官、被告李添雄於原審準備程序、審理時及本院準備程
    序、審理時，對原審及本院所提示之被告以外之人審判外之
    供述，包括供述證據、文書證據等證據，就證據能力均未表
    示爭執，且迄言詞辯論終結前並未聲明異議，亦無顯有不可
    信之情況與不得作為證據之情形，本院審酌上開證據資料製
    作時之情況，尚無違法不當及證明力明顯過低之瑕疵，認為
    以之作為證據應屬適當，是依刑事訴訟法第159條至第159條
    之5規定，本院所引用供述證據及文書證據等，均有證據能
    力。
貳、實體部分：
一、事實之認定：　　
　　訊據上訴人即被告李添雄對於上開事實迭於警詢、偵查、原
    審及本院審理時均坦承不諱（見偵卷第17至25、27至31、17
    9至183頁；原審卷第51至60頁；本院卷第100、138、141、1
    43頁），並經證人即新竹林區管理處大溪工作站技士黃文韡
    於警詢時證述明確（見偵卷第59至61頁)，且有桃園市政府
    警察局大溪分局光華派出所搜索扣押筆錄及扣押物品目錄表
    、LINE對話紀錄、代保管單、贓物認領保管單、車輛詳細資
    料報表、前開新竹林區管理處110年7月14日竹政字第110221
    2049號函檢送之森林被害報告書、查獲及指認位置圖、土地
    建物查詢資料、國有林林產物價金查定書、檢尺明細表、林
    產物價金查定表、林產處分生產費用查定明細表、扣案木照
    片各1份、現場及扣案物品照片共17張等在卷可查（見偵卷
    第63至71、101至149、151、153、157、191至215、79至99
    頁)，足認被告上開出於任意性之自白，核與事實相符，可
    以採信。本件事證明確，被告李添雄使用車輛搬運森林主產
    物貴重木贓物之犯行，洵堪認定，應依法論科。
二、論罪之說明：
　㈠按森林係指林地及其群生竹、木之總稱。而所謂森林主產物
    ，依國有林林產物處分規則第3條第1款之規定，係指生立、
    枯損、倒伏之竹木及餘留之根株、殘材而言。本件經警查獲
    之臺灣扁柏係位於國有林班地內之木材乙節，業據證人黃文
    韡於警詢時證述在卷，質之被告於本院審理時自承扣案之木
    頭聞起來有香味等語(見本院卷第143頁)，衡諸被告從事園
    藝業多年，為專業人士，對木材的種類當知之甚詳，其當知
    扣案之臺灣扁柏屬森林主產物，至為明確。又臺灣扁柏具高
    經濟、生態價值，復經行政院農業委員會於民國104年7月10
    日以農林務字第1041741162號公告為貴重木樹種在案，自屬
    森林法第52條第3項之「貴重木」。
  ㈡核被告所為，係犯森林法第52條第3項、第1項第6款之使用車
    輛搬運森林主產物貴重木罪，應依森林法第52條第3項規定
    加重其刑。
　㈢本件並無森林法第52條第6項之適用：
　1.依森林法第52條第6項之規定，犯同條所列刑事案件，而有
    減輕或免除其刑規定之適用，以經檢察官事先同意者為限。
    故被告或犯罪嫌疑人，縱於警詢、偵查中供述與該案案情有
    重要關係之待證事項或其他正犯或共犯之犯罪事證，因而使
    檢察官得以追訴該案之其他正犯或共犯，倘未經檢察官事先
    同意就被告所涉之犯罪減免其刑，仍無該規定之適用。又是
    否同意減免其刑，乃檢察官職權之裁量行使，非法院所能置
    喙（最高法院109年度台上字第4481號判決意旨參照）。
　2.被告於本院準備程序時主張本件應依森林法第52條第6項請
    求減刑（見本院卷第100頁）云云。惟本件檢察官並未事先
    同意；且被告雖供述共犯綽號「小龍」、「嬤嬤雄」等人之
    相關犯行，並指認綽號「小龍」即為黃睿皓，「嬤嬤雄」為
    馬正雄（見偵卷第21至24、27至31、179至183頁），協助檢
    察官得以追訴其他共犯，然經本院依職權函查桃園縣政府警
    察局大溪分局，經該分局查訪馬正雄，馬正雄稱：「不認識
    李添雄，電話及其使用之車輛均不詳，認識黃睿皓，但電話
    、居所均不清楚」等語，有該分局查訪紀錄在卷可佐（見本
    院卷第123頁），又因被告供詞尚欠具體事證，且經員警多
    次跟監，均未發現馬正雄、黃睿皓等2人有盜伐國有林木情
    形，有大溪分局偵查隊偵查佐林琳職務報告在卷可稽（見本
    院卷第131頁）。是依被告所為上開供述，未查獲出該案之
    正犯或共犯，且未經檢察官事先同意就其因供述所涉之犯罪
    減輕或免除其刑（見偵卷第179至183頁），自無森林法第52
    條第6項減免其刑規定之適用，是被告主張其應依該條規定
    減輕其刑云云，並不足採。
三、維持原判決有罪部分及駁回上訴之理由：
  ㈠原審以被告犯罪事證明確，據以論罪科刑，並審酌被告為圖
    一己私利，竟購買後搬運無合法證明文件且屬森林主產物貴
    重木之臺灣扁柏，對森林資源之保育造成損害，所為非是，
    惟念其犯後坦承犯行，非無悔意，並衡以被告之犯罪動機、
    情節及所生危害，暨自陳從事園藝業、月薪新臺幣（下同）
    2萬7,000元至2萬8,000元、教育程度為高中畢業、未婚、沒
    有需要撫養的人之家庭生活、經濟狀況(見原審卷第60頁、
    本院卷第142頁)等一切情狀，量處有期徒刑1年2月，且參酌
    本案被告所搬運之臺灣扁柏木，市價9,360元，山價9,340元
    ，有國有林產物價金查定書1份在卷可稽，及被告之犯罪情
    節，併科被告罰金110萬元，上開罰金總額縱以最高之折算
    標準即3,000元折算勞役1日，亦已逾1年之日數，應依刑法
    第42條第5項規定，併諭知如易服勞役，以罰金總額與1年之
    日數比例折算；復就沒收說明：1.按犯森林法第52條之罪者
    ，其供犯罪所用、犯罪預備之物或犯罪所生之物，不問屬於
    犯罪行為人與否，沒收之，森林法第52條第5項定有明文；
    扣案如附表編號1、2、3所示之自用小客車及手機等物，均
    係被告所有，且供被告用以搬運本案木頭及聯繫本案犯罪所
    用之物，爰依森林法第52條第5項規定，不問屬於犯罪行為
    人與否，宣告沒收之；2.被告本件之犯罪所得即臺灣扁柏4
    塊，業據扣案並經行政院農業委員會林務局新竹林區管理處
    大溪工作站領回等情，有贓物認領保管單在卷可憑（見偵卷
    第153頁），是上開犯罪所得既已實際合法發還告訴人，不
    予宣告沒收或追徵。
  ㈡經核原判決認事用法均無違誤，量刑亦屬妥適。被告上訴稱
　　：「本案木材體積、重量非大，並無以汽車搬運之必要，被
    告所有之車輛，係為往返花蓮、桃園之用，並非搬運本案木
    材，不應沒收。另原審判決未考量被告於偵查、原審過程中
    均誠摯認罪，並積極提供相關參與犯罪之人，原審量刑不能
    謂無違法之處。被告自95年後，未曾故意犯罪而受有期徒刑
    以上之罪，因一時失慮而觸法，惡性非鉅，無再犯之虞，請
    求緩刑或給予附條件緩刑。」等語為由，指摘原判決不當。
    惟按量刑輕重，係屬事實審法院得依職權自由裁量之事項，
    苟其量刑已以行為人之責任為基礎，並斟酌刑法第57條各款
    所列情狀，而未逾越法定刑度或有濫用權限情事，即不得任
    意指為違法，最高法院75年度台上字第7033號判例意旨可資
    參照。再按法律上屬於自由裁量之事項，並非概無法律性之
    拘束，自由裁量係於法律一定之外部性界限內（以定執行刑
    言，即不得違反刑法第51條之規定）使法官具體選擇以為適
    當之處理，因此在裁量時必須符合所適用法規之目的，即須
    受比例原則、公平正義原則等規範，謹守法律秩序之理念，
    體察法律之規範目的，使其結果實質正當，合於自由裁量之
    內部性界限，而定應執行之刑，亦屬自由裁量之範圍，其應
    受此項內部性界限之拘束，要屬當然，最高法院80年台非字
    第476號判例意旨、96年度台上字第7583號判決意旨足供參
    考。原判決已逐一剖析，並就卷內證據資料參互審酌，認定
    被告確有犯罪事實欄所示之違反森林法第52條第3項、第1項
    第6款之使用車輛搬運森林主產物貴重贓物之犯行，且被告
    無森林法第52條第6項減輕或免除其刑規定之適用，並審酌
    刑法第57條各項事由，量處有期徒刑1年2月，另依國有林產
    物價金查定書，就被告搬運之臺灣扁柏木價值、犯罪情節而
    併科罰金110萬元，已屬較低之宣告刑，量刑並無過重情形
    ，核屬適當。本件扣案被告所有之車牌號碼000-0000號自用
    小客貨車1輛，係供本案搬運森林主產物貴重木贓物犯罪所
    用之物，已於前述，故原審依森林法第52條第5項規定宣告
    沒收，並無違誤。本件查無影響量刑之新事證，核諸本案犯
    罪情節，自當予以非難，不宜輕啟寬典，本院審酌上開各情
    ，認查無被告有何暫不執行刑罰為適當之情事，不宜宣告緩
    刑。被告上訴主張原判決量刑太重並請求緩刑，為無理由，
    應予駁回。
據上論斷，應依刑事訴訟法第368條，判決如主文。
本案經檢察官古御詩提起公訴，經檢察官廖先志到庭執行職務
中　　華　　民　　國　　111 　年　　11　　月　　30　　日
                  刑事第十七庭  審判長法　官  鄭水銓
                                      法　官  姜麗君
                                      法　官  黃雅芬
以上正本證明與原本無異。
如不服本判決，應於收受送達後20日內向本院提出上訴書狀，其
未敘述上訴之理由者並得於提起上訴後20日內向本院補提理由書
（均須按他造當事人之人數附繕本）「切勿逕送上級法院」。
                                      書記官  鄭雅云
中　　華　　民　　國　　111 　年　　11　　月　　30　　日
附錄：本案論罪科刑法條全文　　　　　　　　　　　　　　　
森林法第52條：
犯第50條第1項、第2項之罪而有下列情形之一者，處1年以上7年
以下有期徒刑，併科新臺幣1百萬元以上2千萬元以下罰金：
一、於保安林犯之。
二、依機關之委託或其他契約，有保護森林義務之人犯之。
三、於行使林產物採取權時犯之。
四、結夥二人以上或僱使他人犯之。
五、以贓物為原料，製造木炭、松節油、其他物品或培植菇類。
六、為搬運贓物，使用牲口、船舶、車輛，或有搬運造材之設備
    。
七、掘採、毀壞、燒燬或隱蔽根株，以圖罪跡之湮滅。
八、以贓物燃料，使用於礦物之採取，精製石灰、磚、瓦或其他
    物品之製造。
九、以砍伐、鋸切、挖掘或其他方式，破壞生立木之生長。
前項未遂犯罰之。
第1項森林主產物為貴重木者，加重其刑至二分之一。
前項貴重木之樹種，指具高經濟或生態價值，並經中央主管機關
公告之樹種。
犯本條之罪者，其供犯罪所用、犯罪預備之物或犯罪所生之物，
不問屬於犯罪行為人與否，沒收之。
第50條及本條所列刑事案件之被告或犯罪嫌疑人，於偵查中供述
與該案案情有重要關係之待證事項或其他正犯或共犯之犯罪事證
，因而使檢察官得以追訴該案之其他正犯或共犯者，以經檢察官
事先同意者為限，就其因供述所涉之犯罪，減輕或免除其刑。

附表
編號 扣押物品名稱 數量 1 廠牌HTC U11 Plus 手機（IMEI碼1:000000000000000號、IMEI碼2:000000000000000號） 1支 2 廠牌HTC ONE 801S手機（IMEI碼：000000000000000號） 1支 3 車牌號碼000-0000號自用小客車（含車輛鑰匙1把） 1輛